台灣高雄地方法院民事判決　　94年度訴字第1278號
原　　　告 乙○○
被　　　告 丙○○
　　　　　 甲○○
　　　　　 丁○○
共　　　同
訴訟代理人 歐陽志宏律師
上當事人間請求損害賠償事件，本院於中華民國94年8月26日言
詞辯論終結，判決如下：
　　主　　文
被告應連帶給付原告新臺幣捌拾伍萬壹仟陸佰肆拾伍肆元及自民
國九十三年十一月四日起至清償日止，按週年利率百分之五計算
之利息。
原告其餘之訴駁回。
訴訟費用由被告連帶負擔三分之二，餘由原告負擔。
本判決第一項於原告以新臺幣貳拾捌萬肆仟元供擔保後，得假執
行。但被告如以新臺幣元捌拾伍萬壹仟陸佰肆拾伍肆元供擔保，
得免為假執行。
原告其餘假執行之聲請駁回。
　　事實及理由
甲、程序方面
    按訴狀送達後，原告不得將訴變更或追加，但擴張或減縮應
    受判決事項之聲明者，不在此限，民事訴訟法第255條第1項
    第3款定有明文。本件原告原起訴請求新台幣（下同）
    3,540,040元，起訴狀繕本送達後，於本院94年8月26日言詞
    辯論中擴張為3,563,319 元，核屬擴張應受判決事項之聲明
    ，為法之所許，核先敘明。
乙、實體方面
一、原告主張：被告丙○○於民國92年11月17日22時50分許，騎
    乘牌照號碼XXI-090 號機車，沿高雄市○○路由北往南方向
    行駛，於行經翠華路與華榮路交叉路口處時，闖越紅燈而撞
    及擬往東行駛華榮路而停在該交岔路口，等待號誌變換之原
    告所騎乘之牌照號碼ZNB-291 號機車，致原告人車倒地受有
    頭部外傷併顱底骨折、氣腦症、蜘蛛膜下腔出血、右顏面神
    經麻木、右耳聽覺受損、嗅覺神經受損而嗅覺喪失等傷害，
    並經刑事判決丙○○有罪確定。而丙○○行為時未滿20歲，
    被告甲○○、丁○○為其法定代理人，爰依侵權行為損害賠
    償之法律關係，請求被告3 人連帶賠償：(一)醫療費用：
    51,645元。(二)減少勞動能力之損害：2,511,684 元。(三)精神
    慰撫金：1,000,000 元。並聲明：(一)被告應連帶給付原告
    3,563,319 元及自起訴狀繕本送達翌日起至清償日止，按週
    年利率5%計算之利息。(二)願供擔保請准宣告假執行。
二、被告則以：原告所受之傷害並未造成嗅覺永久性喪失，又縱
    有嗅覺喪失之傷害，與原告工作無關，亦無勞動能力減損之
    問題，又原告主張之工作損害並未扣除中間利息顯有不當等
    語，資為抗辯。並聲明：(一)原告之訴駁回。(二)如受不利判決
    ，願供擔保免為假執行。
三、兩造不爭執事實：
  (一)被告丙○○於92年11月17日22時50分許，騎車在高雄市○○
    路與華榮路口，因闖紅燈撞及騎車停在該處等待左轉之原告
    ，使原告受有前開傷害，並經本院93年交易字第193 號判決
    被告丙○○過失傷害致重傷判處有期徒刑5 月確定。
  (二)前開交通事故經高雄市交通局行車事故鑑定委員會鑑定被告
    丙○○為肇事原因。
  (三)原告於本件車禍事故發生前之每月平均薪資為25,600元。
四、兩造於審理中協商爭點為：(一)原告是否因本件車禍而造成嗅
    覺永久喪失之重大傷害？(二)原告得請求賠償之金額以若干為
    合理？茲敘述如下：
  (一)原告是否因本件車禍而造成嗅覺永久喪失之重大傷害：
    原告因丙○○過失傷害之行為受有頭部外傷併顱底骨折、氣
    腦症、蜘蛛膜下腔出血、右顏面神經麻木、右耳聽覺受損、
    嗅覺神經受損而嗅覺喪失等傷害，有財團法人私立高雄醫學
    大學附設中和紀念醫院 (下稱高醫)診斷證明書診字第
    931214134 號及行政院國軍退除役官兵輔導委員會台中榮民
    總醫院 (下稱台中榮總醫院)診 斷證明書門字第19237227-0
    1 號附卷可稽；又本院向高醫函詢結果，認定原告有嗅覺神
    經受損，無法判定是否永久喪失、是否影響工作；另向台中
    榮總醫院函詢結果則以原告車禍後嗅覺喪失，判斷復原機會
    極少，是否影響勞動能力，是否影響勞動能力，需視工作性
    質是否需要嗅覺，分別有高醫附密字第0940001935號函、中
    榮醫企字第0940003242號函在卷可佐；依前開說明，足認本
    件原告所受嗅覺之傷害，已喪失其機能，且治癒可能性極低
    ，確已造成嗅覺永久喪失之重大傷害。
  (二)原告得請求賠償之金額：
    本件原告既因丙○○之過失傷害行為致受有前述損害，且丙○○前該行為與原告之損害間有相當因果關係，於此當負損
    害賠償責任，另車禍發生時被告丙○○有識別能力且被告甲○○、丁○○為被告丙○○之法定代理人，就丙○○不法侵
    害原告之權利，三人應依民法第184 條第1 項前段、第191
    條之2 、第187 條第1 項前段、第193 條、第195 條連帶負
    損害賠償責任。茲就原告所得請求之損害賠償金額分述如次
    ：
   1、醫療費用部分：
      原告主張因本件車禍所受之傷害，為醫療自付額部分共支
      出費用51, 645 元之事實，據其提出高醫及臺中榮總醫院
      醫療費用收據等件為證，且為被告所不爭執，此部分主張
      有理由，應予准許。
   2、減少勞動能力之損害部分
      原告主張其受傷時24歲，至60歲共可工作36年，其所受之
      嗅覺喪失之傷害，喪失勞動能力之比率程度為23.07 ％，
      原告目前工資每月25,202元計算減少勞動能力之年損害為
      69,769元，36年之工作期間損害共為2,511,684 元，並提
      出台中榮民總醫院診斷證明書等為證；然原告嗅覺喪失是
      否會影響其勞動能力，經本院權函詢台中榮總醫院結果亦
      認定需視原告在震旦行工作性質是否需要嗅覺而定，如前
      所述，而原告所從事工作為門市小姐，負責販賣手機之業
      務，為其所自陳，顯與嗅覺無直接密切關連，況原告亦自
      陳其受傷害後之薪資並未減少，足認其嗅覺之喪失，並未
      減損勞動能力，原告此部份之請求為無理由，不應准許。
   3、精神慰撫金部分
      人之精神活動，常須藉由視聽嗅味觸覺等功能之媒介，本
      件原告因丙○○之侵權行為，除身體受有外傷，尚有嗅覺
      神經受損及嗅覺喪失之事實，如上已述，原告於車禍發生
      時年僅24歲，因本件車禍受傷喪失嗅覺，此後漫長人生，
      均無法再感受到各種味道，原告主張身心及精神受有鉅大
      痛苦，應屬實情，自堪認定。又民法第195 條第1 項所賠
      償之金額是否相當，應斟酌雙方身分資力與加害程度，及
      其他各種情形核定相當數額（最高法院51年台上字第223
      號判例參照）。本院斟酌原告係和春技術學院工業設計科
      畢業，於事故發生時僅24歲，任職震旦行之門市小姐，負
      責賣手機業務，每月平均薪資為25,600元，因本件車禍造
      成嗅覺喪失致生活、工作、精神所受影響等情形；被告丙○○為台南崑山大學夜間部二年級學生，白天並無工作；
      被告甲○○高職畢業，為家庭主婦並無工作；被告丁○○
      國小畢業，從事勞動工作，月薪30,000元等上述二造之教
      育程度、經濟狀況、身分地位、原告受傷程度等一切情狀
      ，認原告請求慰撫金1,000,000 元，尚屬過高，應予核減
      為800,000元為適當，原告請求超過部分不應准許。
五、查本件附帶民事起訴狀 9 3年1 1月3日送達被告丙○○、甲○○、丁○○等情，有送達證書足憑，從而，綜上，原告依
    據侵權行為之法律關係請求被告連帶給付851,645 元及自附
    帶民事起訴狀繕本送達被告翌日之93年11月4 日起均至清償
    日止，按週年利率5 ％計算之利息，洵屬正當，應予准許；
    原告逾此金額之請求，即非有據，應予駁回。兩造均陳明願
    供擔保為假執行或免為假執行，經核就原告勝訴部分並無不
    合，爰分別酌定相當擔保金額准許之；至原告敗訴部分，其
    假執行之聲請亦失所依附，應併予駁回。
六、本件因事證已臻明確，兩造其餘攻擊、防禦方法及所為之立
    證，經核與判決之結果不生影響，無庸逐一論述，併予敘明
   。
七、據上論結：本件原告之訴為一部有理由、一部無理由，爰依
    民事訴訟法第79條、第85條第2 項、第390 條第2 項、第
    392 條，判決如主文。
中　　華　　民　　國　　94　　年　　9 　　月　　9 　　日
                        民事第一庭 法  官 林玉心
正本係照原本作成。
如不服本判決，應於送達後20日內，向本院提出上訴狀並表明上
訴理由，如於本判決宣示後送達前提起上訴者，應於判決送達後
10日內補提上訴理由書（須附繕本）。
                                   書記官  陳家宏
中　　華　　民　　國　　94　　年　　9 　　月　　9　　 日
